【裁判字號】    97,上訴,2945
【裁判日期】    980107
【裁判案由】    強盜
【裁判全文】
臺灣高等法院臺中分院刑事判決        97年度上訴字第2945號
上  訴  人
即  被  告  乙○○
選任辯護人  郭隆偉  律師
上列上訴人因強盜案件，不服臺灣臺中地方法院97年度訴字第30
20號中華民國97年9月30日第一審判決（起訴案號：臺灣臺中地
方法院檢察署97年度偵字第15784號），提起上訴，本院判決如
下：
    主  文
原判決關於乙○○犯攜帶兇器、夜間侵入住宅強盜罪部分撤銷。
乙○○犯夜間侵入住宅強盜罪，累犯，處有期徒刑柒年捌月。
    犯罪事實
一、乙○○前因贓物案件，經臺灣板橋地方法院判處有期徒刑4
    月確定，甫於民國94年9月23日易科罰金執行完畢。詎其仍
    不知悔改，於97年5月6日夜間7時30分許，至丙○○○位於
    臺中市○○路○段220巷8號4樓之2之住處，先向丙○○○佯
    稱欲討用紙箱，而於丙○○○鬆懈防備稍開紗門時，乙○○
    於未得丙○○○同意下，即衝入丙○○○之住處，並以徒手
    毆打丙○○○之臉、頸處共3拳之強暴方式，致其受有下巴
    浮腫、頸部挫傷之傷害，並喝令丙○○○不許動，使年屆75
    歲、獨居在該處之丙○○○心生畏懼而陷於不能抗拒之程度
    ，任由乙○○在屋內搜尋財物，並強行取走丙○○○吊掛於
    衣架中外套口袋內之新臺幣（下同）7萬元現金，乙○○並
    於離去時再將丙○○○推倒在地，而致其受有背部挫傷之傷
    害（此加重強盜罪部分，經原審法院判處有期徒刑7年8月，
    嗣乙○○於本院審理時撤回上訴而確定）。
二、乙○○於前開強盜行為得手後，食髓知味，認獨居之丙○○
    ○年老可欺，竟再意圖為自己不法之所有，另於同年6月10
    日凌晨3時許之夜間，於未得同意下，先行侵入丙○○○住
    處之樓梯間頂樓，伺機遂行強盜行為。嗣於同日凌晨6時許
    ，丙○○○在其住處發現其樓梯間之頂樓似有光線，而上樓
    察看，丙○○○隨即認出該人即為先前對其為強盜行為之人
    ，因而心生畏懼，乙○○見機即強行將丙○○○押回丙○○
    ○之上址住處，以此強暴之方法，喝令丙○○○交出財物，
    使丙○○○不能抗拒，交付現金8000元、銀行及郵局等金融
    帳戶存摺共5本、國民身分證1張、印章1枚予乙○○後，乙
    ○○始行離去。嗣因丙○○○於97年5月6日20時35分許報警
    後，經警到場採獲乙○○之指紋而循線查獲。
三、案經丙○○○訴由臺中市府警察局第三分局報請臺灣臺中地
    方法院檢察署檢察官偵查後提起公訴。
    理    由
一、按被告以外之人，於偵查中向檢察官所為之陳述，除顯有不
    可信之情況外，得為證據，刑事訴訟法第159條之1第2項定
    有明文。而所謂不可信之情況，係指被告以外之人於陳述時
    之外在環境及情況而言，非指陳述內容之證明力。經查，證
    人丙○○○於偵查中所為之供述，雖係被告以外之人於審判
    外之陳述，屬於傳聞證據，惟本院審酌其陳述係向檢察官為
    之，且其陳述當時之外在環境及情況，並無顯有不可信之情
    況，依前揭規定，應認其於偵查中之陳述，得為證據，而有
    證據能力。次按，被告以外之人於審判外之言詞或書面陳述
    ，除法律有規定者外，不得作為證據，刑事訴訟法第159條
    第1項固定有明文。惟被告以外之人於審判外之陳述，雖不
    符同法第159條之1至之4之規定，而經當事人於審判程序同
    意作為證據，法院審酌該言詞陳述或書面陳述作成時之情況
    ，認為適當者，亦得為證據。又當事人、代理人或辯護人於
    法院調查證據時，知有第159條第1項不得為證據之情形，而
    未於言詞辯論終結前聲明異議者，視為有前項之同意，同法
    第159條之5亦定有明文。查本件被告乙○○於原審準備程序
    及審判程序中除否認上述證人丙○○○於偵查中陳述之證述
    能力外，對於下述其餘證據資料之證據能力，均表示沒有爭
    執，且迄於言詞辯論終結前亦未聲明異議。本院審酌該等證
    據資料作成時之情況，核無違法取證或其他瑕疵，認為以之
    作為證據為適當，應有證據能力。
二、訊據被告乙○○對於前揭強盜行為坦承不諱，核與證人即被
    害人丙○○○於偵查及原審審理時之證述內容相符（偵查卷
    第16至第18頁、原審卷第40頁背面至42頁背面），復有內政
    部警政署刑事警察局97年6月3日刑紋字第0970073345號指紋
    鑑驗書、臺中市警察局第三分局現場勘察報告後附之勘察採
    證同意書、現場採證照片8張、刑事案件證物採驗紀錄表在
    卷可稽（警卷第28頁至37頁、第39頁），是被告之自白與事
    實相符。
三、按恐嚇罪與強盜罪之區別，前者係以將來之惡害通知被害人
    ，使其生畏怖心，後者係以目前危害或施用強暴脅迫，至使
    不能抗拒，除在程度上不同外，尤應以被害人已否喪失意思
    自由為標準，最高法院91年度臺上字第287號判決意旨參照
    。經查：被害人丙○○○為75歲之獨居女子，年邁體衰，面
    對正值青壯之被告，在客觀情狀下，被害人本難為任何抗拒
    行為，且本件被告為本件強盜行為時，係夜間侵入被害人居
    住之公寓大樓內，被害人甫於一個月前，因被告之強盜行為
    ，致其受有下巴浮腫、頸部挫傷等傷害，餘悸猶存，被害人
    一眼即認出被告為前次對之強取財物之人，被告復以兇惡之
    態度，將被害人押進屋內，令其交出財物，被害人所稱，其
    於此情形下主觀上出於畏懼而不敢反抗，喪失意思決定自由
    ，應屬可信，客觀上無法抵抗，亦屬事理之常。故被告強取
    財物之行為，已至被害人丙○○○心生畏懼，至使不能抗拒
    ，實為明確，本件事證明確，被告犯行堪以認定。
四、復按，刑法第321條第1項第1款之夜間侵入住宅竊盜罪，所
    謂住宅，乃指人類日常居住之場所而言，公寓亦屬之。至公
    寓樓下之「樓梯間」，雖僅供各住戶出入通行，然就公寓之
    整體而言，該樓梯間為該公寓之一部分，而與該公寓有密切
    不可分之關係，故於夜間侵入公寓樓下之樓梯間竊盜，難謂
    無同時妨害居住安全之情形，自應成立刑法第321條第1項第
    1款於夜間侵入住宅竊盜罪（最高法院76年臺上字第2972號
    判決意旨參照）。核被告所為，係犯刑法第328條第1項之強
    盜罪，且有同法第321條第1項第1款於夜間侵入住宅之情形
    ，應依同法第330條第1項之加重強盜罪論處；又被告前因贓
    物案件，經臺灣板橋地方法院判處有期徒刑4月確定，於94
    年9月23日易科罰金執行完畢，有臺灣高等法院被告前案紀
    錄表1份在卷足徵，其於有期徒刑執行完畢5年內，故意再犯
    本案有期徒刑以上之罪，均為累犯，應依刑法第47條第1項
    規定加重其刑。
五、原審就被告此部分論罪科刑固非無見，惟原審在乏佐證之情
    形下，認定被告持菜刀1把為本件犯行，尚有未洽（詳見後
    述），被告上訴否認持用菜刀為本件犯行，為有理由，應撤
    銷改判。爰審酌被告時值壯年，不思以正當工作方式謀取所
    需，竟於前次強盜得手後，再度於夜間侵入年事已高之被害
    人住處，強取其財物，造成被害人內心極度恐懼，嚴重破壞
    社會秩序，惡性非輕，兼衡其犯罪動機、手段等一切情狀，
    量處如主文所示之刑。
六、原審判決另依證人即被害人丙○○○之證訴，認被告於將被
    害人押回住處後，復自廚房內取得之菜刀1把，抵住被害人
    之頸部，而以此強暴之方法，喝令被害人交出財物，使丙○
    ○○不能抗拒而強取其財物部分。查，惟被告自始即否認有
    持有菜刀為本件犯行之行為，且該菜刀亦未查獲扣案，是此
    部分之事實認定所憑證據僅有被害人丙○○○之證述，本院
    參酌：證人即本案承辦警員許世賢於原審審理時證稱：「（
    問：該次筆錄中，被害人陳述第二次遭搶的時候，有被被告
    拿刀子押住這件事情，是否知道？）答：知道」「（問：為
    何沒有將刀子查扣？）答：因為我有問被害人菜刀放在那裡
    ，但是被害人說不知道菜刀放在那裡」「（問：是否可以就
    此問題再詳述之，何謂不知道放在那裡是何意？）答：因為
    被害人不清楚菜刀放在那裡，所以我們也無法查扣」「（問
    ：你製作筆錄時，就被告是否有拿菜刀抵住被害人，完全由
    被害人所述？）答：是」等語；然證人丙○○○於原審審理
    時證稱：「（問：該菜刀是否還有存留？）答：我沒有丟掉
    ，我知道是哪一支，但是我有摸過了」等語，是丙○○○就
    所稱菜刀所在之供述前後兩歧，則其所證述被告持刀一節是
    否可信，即有合理懷疑，關於被告攜帶菜刀強盜部分之證據
    尚有未足，不能僅憑被害人之證述，為被告不利之認定，惟
    檢察官就此部分係依一罪起訴，不另為無罪之諭知。
七、據上論斷，應依刑事訴訟法第369條第1項前段、第364條、
    第299條第1項前段，刑法第330條第1項、第47條第1項，判
    決如主文。
本案經檢察官甲○○到庭執行職務。
中    華    民    國    98    年    1     月     7    日
            刑事第四庭    審判長法  官  洪   耀   宗
                                法  官  蔡 王 金  全
                                法  官  劉   登   俊
以上正本證明與原本無異。
如不服本判決應於收受送達後十日內向本院提出上訴書狀，其未
敘述上訴理由者，並得於提起上訴後十日內向本院補提理由書（
均須按他造當事人之人數附繕本）「切勿逕送上級法院」。
                                書記官  粘   銘   環
中    華    民    國    98    年    1    月      8    日


司法院資訊處製作；財團法人民間司法改革基金會備份。
